臺灣彰化地方法院員林簡易庭民事判決
110年度員簡字第234號
先位  原告  侯育晴即侯家果菜運銷合作社

備位  原告  侯明信    
共      同
訴訟代理人  鄭猷耀律師
            陳廷瑋律師
            吳鎧任律師
被      告  李永長即全有農產行




訴訟代理人  張國勝    
            張麗紅    
上列當事人間請求給付貨款事件，本院於民國111年8月26日言詞
辯論終結，判決如下：
    主  文
先位原告之訴及備位原告之訴均駁回。
訴訟費用新臺幣肆仟捌佰零陸元由先位原告及備位原告負擔。
    事實及理由
一、按原告請求之基礎事實同一或不甚礙被告之防禦及訴訟終結
    者，原告得為訴之追加，民事訴訟法第255條第1項第2款、
    第7款定有明文。前揭規定於簡易訴訟程序適用之，此觀同
    法第436條第2項規定自明。次按訴之預備合併，有客觀預備
    合併與主觀預備合併之分；主觀預備合併並有原告多數（共
    同原告對於同一被告為預備之合併）與被告多數（同一原告
    對於共同被告為預備之合併）之類型。惟其中原告多數的主
    觀預備合併之訴，如先、備位原告之主張在實質上、經濟上
    具有同一性（非處於對立之地位），並得因任一原告勝訴而
    達訴訟之目的，或在無礙於對造防禦而生訴訟不安定，或在
    對造甘受此「攻防對象擴散」之不利益情形時，為求訴訟之
    經濟、防止裁判矛盾、發見真實、擴大解決紛爭、避免訴訟
    延滯及程序法上之紛爭一次解決，並從訴訟為集團現象暨主
    觀預備合併本質上乃法院就原告先、備位之訴定其審判順序
    及基於辯論主義之精神以觀，自非不得合併提起（最高法院
    94年度台上字第283號裁判意旨參照）。本件先位原告侯育
    晴即侯家果菜運銷合作社、備位原告侯明信起訴之主張，在
    實質上、經濟上具有同一性，且被告之答辯內容本即主張買
    賣契約關係是存在於被告與備位原告之間，故先位原告育晴
    即侯家果菜運銷合作社起訴後，於訴訟進行中追加侯明信為
    備位原告，依上開說明，於法應予准許，本件被告抗辯原告
    上開追加侯明信為備位原告不合法，尚屬無據。
二、原告主張：
  ㈠被告於民國107年間與先位原告約定，由先位原告供給芒果與
    被告出售，而被告先給付部分款項與先位原告，供先位原告
    進貨之用，待雙方結束合作關係後，再就合作之總額款項進
    行確認，並一併結清。
  ㈡先位原告依約自107年5月起即開始提供如附表所示芒果與被
    告，而被告亦有依約陸續匯款新臺幣(下同)380萬元貨款供
    先位原告進貨之用。
　㈢先位原告與被告於107年7、8月間結束合作關係，先位原告依
    約請求被告確認雙方合作之總額，但被告卻置之不理，嗣經
    先位原告就雙方合作之總額款項進行確認，被告尚積欠272,
    884元貨款，因此，依買賣契約之法律關係，提起本件訴訟
    ，請求被告應給付上開貨款，並聲明：被告應給付先位原告
    272,884元及自起訴狀繕本送達翌日起至清償日止，按年息5
    %計算之利息。
  ㈣倘認原告先位訴訟無理由，則備位原告應屬本件買賣之賣家
    ，被告亦應對備位原告負給付上開買賣款項272,884元之責
    ，因此，依買賣契約之法律關係，提起本件訴訟，請求被告
    應給付上開買賣款項，並聲明：被告應給付備位原告272,88
    4元及自110年12月25日起至清償日止，按年息5%計算之利息
    。
三、被告則以：被告於107年5月初向備位原告購買芒果，而非向
    先位原告購買芒果，而就本件芒果交易，被告除先陸續匯款
    380萬元與備位原告侯明信外，其餘貨款有與備位原告太太
    陳淑珍結算，並交付陳淑珍款項，被告應無積欠備位原告芒
    果貨款。另本件芒果貨款亦超過2年而時效消滅。又本件芒
    果交易因時間過久被告也不確定有無收到備位原告交付之芒
    果。另原告不得以自製之估價單、貨物託運明細表為交付被
    告芒果之證據，原告所提LINE對話紀錄(該群組名稱為全有-
     枋山芒果，群組成員為兩造三人)舉證尚不足等語，並聲明
    ：原告之訴駁回。
四、本院之判斷：
  ㈠先位之訴：
  ⒈先位原告所舉證人侯明信(在侯明信尚未追加為備位原告前為
    證，應屬證人適格)於本院審理時結證證述：伊自107 年間
    左右，以賣家身分與被告接洽，但伊當時跟被告說伊與伊太
    太、伊兒子即先位原告一起做，往後帳的事情，就由先位原
    告及伊太太處理，所以是伊賣芒果給被告，由伊太太及先位
    原告與被告處理帳目，伊去收回來芒果，就會寫估價單，表
    示這些的量是要賣給被告，伊在估價單上寫「信」，代表是
    伊賣的，伊或先位原告就PO在全有- 枋山芒果(3)(這個群組
    有伊、侯育晴、李永長) ，有時候也會PO託運單、託運明細
    表，代表賣給被告芒果已經由林永澤載走送給被告，伊跟被
    告全部交易，沒有全部PO在Line上，被告自己來載的就沒有
    PO，直接撕估價單給被告。伊未曾跟被告說，賣家已經從伊
    改成先位原告，而伊與被告為芒果交易，從頭到尾全部貨款
    ，都匯入伊設立在枋寮農會帳戶，但被告是不是還有積欠伊
    貨款，伊不清楚，因為還沒有會帳等語，核與先位原告所提
    全有-枋山芒果(3)Line群組對話相符，更與先位原告所提估
    價單記載方式一致，堪認證人侯明信上開證述為可信，是被
    告主張備位原告始為本件芒果交易之賣家一節，應可採信。
　⒉綜上，堪認備位原告始為本件芒果交易之賣家，先位原告應
    非本件芒果交易之賣家，則先位原告依本件芒果交易之法律
    關係，請求被告給付貨款，自難認可採，應駁回先位原告之
    訴。
  ㈡備位之訴：
　  備位原告主張被告於前揭時間向備位原告購買如附表所示芒
    果，備位原告已將該等貨品交付被告收受，但被告僅清償38
    0萬元，餘款272,884元貨款尚未清償一情，並提出如附表所
    示估價單、貨物託運明細表、LINE對話紀錄(該群組名稱為
    全有- 枋山芒果，群組成員為兩造三人)為證，而被告對此
    否認，並以前詞置辯，經查：
　⒈附表託運日期107年5月18日、107年5月19日、107年7月3日所
    示芒果部分：備位原告對此僅以估價單、貨物託運明細表為
    證，然該估價單、貨物託運明細表為備位原告自己所製作之
    私文書，自不得據以論斷兩造有附表託運日期107年5月18日
    、107年5月19日、107年7月3日所示芒果交易，更遑論備位
    原告有交付附表託運日期107年5月18日、107年5月19日、10
    7年7月3日所示芒果與被告。
　⒉附表託運日期107年5月18日、107年5月19日、107年7月3日以
    外所示芒果部分：備位原告對此提出以估價單、貨物託運明
    細表、LINE對話紀錄(該群組名稱為全有- 枋山芒果，群組
    成員為兩造三人)等件為證，而觀以LINE對話紀錄(該群組名
    稱為全有-枋山芒果，群組成員為兩造三人)，備位原告會將
    各該次芒果交易估價單、貨物託運明細表PO在該群組上，且
    被告均會讀取，且備位原告有時會將該次芒果交易數量、金
    額重新PO在該群組上，另原告及被告均會讀取，被告有時亦
    會回應備位原告，並表示收到，但被告從未在該群組上表示
    未有各該次芒果交易，更未表示沒有收受各該次芒果等情，
    核與證人侯明信上開證述相符，應堪認被告有向備位原告購
    買附表託運日期107年5月18日、107年5月19日、107年7月3
    日以外所示芒果，且備位原告應有交付附表託運日期107年5
    月18日、107年5月19日、107年7月3日以外所示芒果與被告
    收受，否則被告豈會在上開群組上有上開舉止；再被告已依
    約陸續給付共計380萬元貨款與備位原告，此部分為兩造所
    自承在卷，亦可見被告有向備位原告購買附表託運日期107
    年5月18日、107年5月19日、107年7月3日以外所示芒果，且
    備位原告應有交付附表託運日期107年5月18日、107年5月19
    日、107年7月3日以外所示芒果與被告收受，否則被告為何
    會給付高達380萬元之貨款與備位原告。
　⒊另被告抗辯其除先陸續匯款380萬元與備位原告侯明信外，其
    餘貨款有與備位原告太太陳淑珍結算，並交付陳淑珍款項，
    被告應無積欠備位原告芒果貨款等語，被告此部分抗辯固舉
    證人陳淑珍於本院審理時結證證述為證，然證人陳淑珍於本
    院審理時結證證述伊未參與本件芒果交易，更無與被告就本
    件芒果為結算等語，是被告所舉證人陳淑珍於本院證述難以
    認定被告此部分主張為真正，而被告又未再提出其他事證佐
    證，實難以採信被告此部分抗辯為真實。
　⒋綜上，被告既有收受附表託運日期107年5月18日、107年5月1
    9日、107年7月3日以外所示芒果，且僅清償380萬元貨款，
    被告尚積欠備位原告210,039元貨款。
　⒌被告又抗辯本件芒果貨款亦超過2年而時效消滅等語，經查：
  ⑴按商人所供給之商品及產物之代價，其請求權因2年不行使而
    消滅，民法第127條第8款定有明文。而所謂商人所供給之商
    品及產物之代價，係指商人供給其所從事營業項目之商品代
    價而言，此商品係專指「動產」而言，蓋此項代價債權多發
    生於日常頻繁之交易，故賦予較短之時效期間以促從速確定
    （最高法院39年台上字第1155號、51年台上字第294號判例
    、80年度台上字第236號、89年度台上字第2591號判決意旨
    參照）。又所謂商人，係指一切販賣商品之人，我國民法採
    民商法統一制度，商人不必具有一定條件，與一般國民並無
    不同。
　⑵依備位原告為證人時上開證述可見，備位原告是以出售芒果
    為業，自107年間即與被告存在芒果交易業務往來，自屬民
    法第127條第8款規定之商人。又備位原告於附表所示託運日
    期出售附表所示芒果與被告，是備位原告請求被告給付貨款
    210,039元，自屬商人所供給之商品之代價，應適用民法第1
    27條所規定2年之短期時效，而備位原告主張如附表所示託
    運日期之芒果交易，最後一批託運日期為107年7月4日，則
    兩造既均未主張另有約定清償期，則該貨款210,039元債權
    之請求權即應於如附表所示之託運日期達於可行使之狀態，
    詎原告於110年1月11日始提起本件訴訟，有本院收狀戳蓋於
    起訴狀足憑。準此，該貨款210,039元債權請求權已罹於2年
    之短期時效而消滅。從而，被告為時效抗辯而拒絕給付，即
    非無據。
　⑶再按主權利因時效消滅者，其效力及於從權利，但法律有特
    別規定者，不在此限，民法第146條定有明文規定。又從權
    利以主權利之存在為前提，原則上與主權利同其命運，故主
    權利之移轉或消滅，其效力原則上及於從權利。債權請求權
    如已罹於時效而消滅，則其利息請求權，雖尚未罹於時效，
    亦應隨同消滅（最高法院69年度台上字第4163號判決意旨參
    照）。備位原告請求被告給付210,039元貨款，及自110年12
    月25日起至清償日止，按年息5%計算之利息，揆諸前揭見解
    ，因主權利即210,039元貨款部分時效已然消滅，其利息請
    求權亦應隨同消滅。
  ㈢綜上所述，先位及備位原告之訴均無理由，均應予駁回。
五、本件事證已臻明確，兩造其餘攻擊防禦方法及所舉證據，經
    審酌結果，核與本件判決結論均無影響，爰不一一論述，附
    此敘明。
六、訴訟費用負擔之依據：民事訴訟法第78條。本件訴訟費用額
    為4,806元（含原告所繳納第一審裁判費2,980元及被告所繳
    納證人旅費946元、880元)，爰判決如主文第2項所示。
中　　華　　民　　國　　111 　年　　9 　　月　　30　　日
                  臺灣彰化地方法院員林簡易庭
                          法  官  楊鑫忠
以上正本係照原本作成。
如對本判決不服提起上訴，應於送達後20日內，向本院提出上訴
狀並表明上訴理由(須按對造人數附繕本)。
中　　華　　民　　國　　111 　年　　9 　　月　　30　　日
                          書記官  張清秀  
附表：

託運日期 芒果數量 原告所提證物 107/5/18 5斤×64元+30斤×54元+72斤×44元+138斤×37元+386斤×27元+469斤×22元+55斤×14元+19斤×11元=31,933元 估價單 貨物託運明細表 107/5/19 37斤×49元+133斤×39元+231斤×31元+415斤×24元+202斤×20元+70斤×14元=29,141元 估價單 107/5/21 10斤×59元+101斤×49元+325斤×39元+372斤×31元+398斤×24元+254斤×20元+98斤×11元+26斤×8元=45,664元 估價單 LINE對話紀錄 貨物託運明細表 107/5/22 77斤×46元+360斤×37元+520斤×29元+506斤×23元+372斤×19元+141斤×10元+36斤×7元=52,310元 估價單 LINE對話紀錄 貨物託運明細表 107/5/23 10斤×54元+157斤×46元+279斤×37元+170斤×37元+377斤×29元+590斤×23元+331斤×19元+132斤×10元+41斤×7元=56,774元 估價單 LINE對話紀錄 貨物託運明細表 107/5/24 30斤×54元+80斤×46元+120斤×46元+311斤×37元+172斤×37元+391斤×29元+431斤×23元+218斤×19元+67斤×10元+42斤×7元=55,049元 估價單 LINE對話紀錄 貨物託運明細表 107/5/25 10斤×54元+80斤×46元+101斤×46元+355斤×37元+138斤×37元+490斤×29元+408斤×23元+147斤×19元+69斤×10元=54,184元 估價單 LINE對話紀錄 107/5/26 30斤×54元+105斤×46元+81斤×46元+200斤×37元+105斤×37元+216斤×29元+209斤×23元+71斤×19元=33,881元 估價單 LINE對話紀錄 貨物託運明細表 107/5/27 30斤×54元+100斤×46元+157斤×37元+104斤×37元+209斤×29元+194斤×23元+100斤×19元+59斤×12元=29,008元 估價單 LINE對話紀錄 107/5/28 10斤×54元+17斤×46元+40斤×46元+161斤×37元+102斤×37元+375斤×29元+429斤×23元+240斤×19元+105斤×12元+23斤×7元=39,616元 估價單 LINE對話紀錄 貨物託運明細表 107/5/29 10斤×54元+40斤×46元+20斤×46元+162斤×37元+17斤×37元+205斤×29元+289斤×23元+105斤×19元+36斤×12元=24,942元 估價單 LINE對話紀錄 貨物託運明細表 107/5/30 40斤×54元+41斤×46元+41斤×46元+127斤×37元+17斤×37元+212斤×29元+207斤×23元+201斤×19元+89斤×12元+26斤×7元=27,238元 估價單 LINE對話紀錄 貨物託運明細表 107/5/31 60斤×54元+39斤×46元+62斤×46元+188斤×37元+129斤×37元+405斤×29元+395斤×23元+192斤×19元+85斤×12元=45,113元 估價單 LINE對話紀錄 貨物託運明細表 107/6/1 60斤×54元+158斤×54元+81斤×46元+145斤×46元+119斤×39元+155斤×39元+289斤×32元+381斤×26元+210斤×22元+102斤×12元=57,852元 估價單 LINE對話紀錄 貨物託運明細表 107/6/2 40斤×54元+65斤×54元+159斤×46元+128斤×46元+472斤×39元+189斤×39元+620斤×32元+704斤×26元+443斤×22元+229斤×14元+33斤×9元=96,044元 估價單 LINE對話紀錄 107/6/4 30斤×51元+402斤×44元+63斤×44元+1,095斤×36元+245斤×36元+1,177斤×31元+1,530斤×26元=146,497元 估價單 LINE對話紀錄 貨物託運明細表 107/6/4 725斤×22元+387斤×14元=21,368元 估價單 LINE對話紀錄 貨物託運明細表 107/6/5 50斤×47元+97斤×47元+249斤×41元+148斤×41元+618斤×34元+230斤×34元+676斤×29元+704斤×24元+408斤×20元+220斤×10元+26斤×7元=99,060元 估價單 LINE對話紀錄 貨物託運明細表 107/6/6 80斤×47元+253斤×47元+470斤×41元+359斤×41元+657斤×34元+367斤×34元+850斤×29元+903斤×24元+472斤×20元+245斤×10元=142,668元 估價單 LINE對話紀錄 貨物託運明細表 107/6/7 50斤×47元+116斤×47元+424斤×41元+208斤×41元+551斤×34元+195斤×34元+654斤×29元+664斤×24元+456斤×20元+226斤×10元=106,960元 估價單 LINE對話紀錄 貨物託運明細表 107/6/8 140斤×47元+153斤×47元+470斤×41元+352斤×41元+513斤×34元+325斤×34元+739斤×29元+666斤×24元+386斤×20元+225斤×10元+19斤×7元=123,483元 估價單 LINE對話紀錄 貨物託運明細表 107/6/9 210斤×47元+161斤×47元+733斤×41元+437斤×41元+834斤×34元+196斤×34元+873斤×29元+766斤×24元+299斤×20元+152斤×10元=151,628元 估價單 LINE對話紀錄 貨物託運明細表 107/6/11 573斤×44元+514斤×44元+1,418斤×39元+481斤×39元+1,408斤×34元+236斤×34元+1,105斤×29元=209,830元 估價單 LINE對話紀錄 貨物託運明細表 107/6/11 860斤×24元+450斤×20元+150斤×10元+51斤×7元=31,497元 估價單 LINE對話紀錄 貨物託運明細表 107/6/12 774斤×29元+435斤×24元+98斤×20元=34,846元 估價單 LINE對話紀錄 貨物託運明細表 107/6/12 280斤×44元+228斤×44元+593斤×39元+585斤×39元+745斤×34元+354斤×34元+23斤×10元=85,090元 估價單 LINE對話紀錄 貨物託運明細表 107/6/13 387斤×44元+412斤×44元+1,210斤×39元+789斤×39元+1,292斤×34元+310斤×34元+1,147斤×29元=200,848元 估價單 LINE對話紀錄 貨物託運明細表 107/6/13 800斤×24元+309斤×20元+93斤×10元=26,310元 估價單 LINE對話紀錄 貨物託運明細表 107/6/14 339斤×44元+622斤×44元+376斤×39元+821斤×39元+826斤×34元+300斤×34元+1,149斤×29元=160,572元 估價單 LINE對話紀錄 貨物託運明細表 107/6/14 919斤×24元+335斤×20元+87斤×10元+31斤×7元=29,843元 估價單 LINE對話紀錄 貨物託運明細表 107/6/14 211斤×39元+348斤×34元=20,061元 估價單 LINE對話紀錄 貨物託運明細表 107/6/15 322斤×44元+206斤×44元+45斤×44元+537斤×39元+298斤×39元+722斤×34元+856斤×29元+576斤×24元+82斤×10元+20斤×7元=126,453元 估價單 LINE對話紀錄 貨物託運明細表 107/6/15 438斤×39元+445斤×34元=32,212元 估價單 LINE對話紀錄 貨物託運明細表 107/6/16 553斤×44元+303斤×44元+517斤×39元+403斤×34元+779斤×29元+563斤×24元+227斤×20元+76斤×10元+20斤×7元=113,072元 估價單 LINE對話紀錄 貨物託運明細表 107/6/16 714斤×39元+451斤×34元=43,180元 估價單 LINE對話紀錄 貨物託運明細表 107/6/17 612斤×44元+579斤×44元+1,407斤×39元+462斤×34元+989斤×29元+570斤×24元+186斤×20元+55斤×10元=169,616元 估價單 LINE對話紀錄 貨物託運明細表 107/6/17 1,022斤×39元+781斤×34元=66,412元 估價單 LINE對話紀錄 貨物託運明細表 107/6/20 1,076斤×39元+668斤×39元+962斤×36元+644斤×31元+1,101斤×27元+594斤×22元+196斤×19元+61斤×10元=169,741元 估價單 LINE對話紀錄 貨物託運明細表 107/6/20 1,735斤×36元+1,140斤×31元=97,800元 估價單 LINE對話紀錄 貨物託運明細表 107/6/21 688斤×34元+648斤×27元+368斤×22元+112斤×19元+30斤×10元+11斤×7元=51,489元 估價單 LINE對話紀錄 貨物託運明細表 107/6/21 444斤×34元+188斤×34元+308斤×31元=31,036元 估價單 LINE對話紀錄 貨物託運明細表 107/6/21 1,465斤×34元+403斤×31元=62,303元 估價單 LINE對話紀錄 貨物託運明細表 107/6/22 405斤×30元+352斤×30元+878斤×30元+605斤×30元+667斤×27元+366斤×27元+446斤×24元+127斤×17元+38斤×10元=117,280元 估價單 LINE對話紀錄 貨物託運明細表 107/6/23 767斤×30元+309斤×30元+315斤×30元+149斤×27元+491斤×24元+291斤×21元+91斤×17元+38斤×10元=65,575元 估價單 LINE對話紀錄 107/6/23 1,214斤×30元+818斤×27元=58,506元 估價單 LINE對話紀錄 貨物託運明細表 107/6/25 3,324斤×30元+1,449斤×27元=138,843元 估價單 LINE對話紀錄 貨物託運明細表 107/6/25 2,675斤×30元+604斤×30元+670斤×30元+757斤×24元+1,117斤×24元=163,446元 估價單 LINE對話紀錄 貨物託運明細表 107/6/25 591斤×21元+178斤×17元+41斤×10元=15,847元 估價單 LINE對話紀錄 貨物託運明細表 107/6/26 1,279斤×26元+458斤×26元+1,410斤×26元+526斤×26元+441斤×23元+207斤×23元+597斤×20元=122,342元 估價單 LINE對話紀錄 貨物託運明細表 107/6/26 271斤×17元+62斤×14元+24斤×10元=5,715元 估價單 LINE對話紀錄 貨物託運明細表 107/6/26 387斤×26元+577斤×23元=23,333元 估價單 LINE對話紀錄 貨物託運明細表 107/6/27 109斤×26元+121斤×26元+164斤×26元+504斤×23元+250斤×23元+366斤×20元+192斤×17元+37斤×12元+15斤×10元=38,764元 估價單 LINE對話紀錄 貨物託運明細表 107/6/28 145斤×26元+207斤×23元+239斤×20元+96斤×17元+24斤×12元=15,231元 估價單 LINE對話紀錄 貨物託運明細表 107/6/28 243斤×23元=5,589元 估價單 LINE對話紀錄 貨物託運明細表 107/6/29 341斤×23元+205斤×23元+273斤×20元+27斤×12元+12斤×10元=20,400元 估價單 LINE對話紀錄 貨物託運明細表 107/6/30 782斤×23元+453斤×20元+233斤×17元+43斤×12元+7斤×10元=31,593元 估價單 LINE對話紀錄 107/7/2 383斤×23元+121斤×20元+60斤×17元+13斤×21元=12,522元 估價單 LINE對話紀錄 107/7/3 57斤×23元+23斤×20元=1,771元 估價單 貨物託運明細表 107/7/4 101斤×23元+39斤×20元+20斤×17元+5斤×12元=3,503元 估價單 LINE對話紀錄 貨物託運明細表 總計：4,072,884元